【裁判字號】    98,聲,2926
【裁判日期】    981020
【裁判案由】    聲明異議
【裁判全文】
臺灣高等法院刑事裁定                  98年度聲字第2926號
聲明異議人
即受刑人    甲○○
                    （現於臺灣臺北監獄臺北分監執行中）
上列聲明異議人因貪污案件，對臺灣板橋地方法院檢察署檢察官
之執行命令（98年度執字第12974號），聲明異議，本院裁定如
下：
    主  文
異議駁回。
    理  由
一、異議意旨以：(一)、聲明異議人即受刑人甲○○因涉犯侵占職
    務上持有之非公用私有財物，經臺灣高等法院判處有期徒刑
    1年，褫奪公權1年，減為有期徒刑6月，褫奪公權1年，再經
    上訴最高法院後駁回上訴而確定。聲明異議人頃接獲臺灣板
    橋地方法院檢察署98年度執字第12974號之執行命令，並遵
    期於98年9月22日報到執行，且已於同年月10日依法向該署
    聲請易服社會勞動，其後並補具相關資料，惟執行當日遭該
    執行檢察官以聲明異議人所謂「偵審時態度不佳、身為警務
    人員知法犯法」之理由，不准聲明異議人易服社會勞動，為
    此聲明異議。(二)、按依現行於98年9月1日生效施行之刑法第
    41條規定第3項：「受六個月以下有期徒刑或拘役之宣告，
    不服第一項易科罰金之規定者，得依前項折算規定，易服社
    會勞動。」，本案被告係遭到判處有期徒刑六月，而符合上
    該規定。而依法務檢察司之「檢察機關辦理易服社會勞動作
    業要點」第5點有明確規定「易服社會勞動之聲請與篩選」
    ，其中並無規定所謂「偵審時態度不佳、身為警務人員知法
    犯法」即得不准易服社會勞動之規定，且查本案刑事判決亦
    認定聲明異議人符合自首之規定，則被告於訴訟上是當行使
    防禦權，又如何可稱「偵審時態度不佳」。且查本案聲明異
    議人遭起訴所謂侵占之物，係價值在2千5百元以下之玩具槍
    ，又聲明異議人或因法律之認知有誤，然上該所謂犯罪所得
    之物之價值顯然非高，且亦非聲明異議人本身所得，聲明異
    議人所犯者雖為貪污治罪條例之罪，然聲明異議人就本案與
    一般公務員貪污犯罪之情況實不相同，且果若以檢察官之論
    點，是否上該易服社會勞動之規定即應排除「警務人員」之
    適用。否則檢察官以聲明異議人因一時失慮，而喪失公職身
    分，所受之打擊及教訓不可不謂之深，且聲明異議人遭判處
    之刑度係為「有期徒刑一年，禠奪公權一年，減為有期徒刑
    六月，禠奪公權一年」，係屬短刑期，則又如何因易服社會
    勞動而有難收矯治或難以維持法制序之其他事由？則檢察官
    上該理由，顯然對聲明異議人為雙重評價，亦有違「平等原
    則」及「例外從嚴」原則。(三)、又聲明異議人家中尚有年老
    父親及就學中之年幼子女4人皆賴其撫養，因聲明異議人之
    入獄服刑，家中經濟恐無法維持，一家陷入愁雲慘霧之中，
    又聲明異議人因涉犯本案而遭停職，故而為維持家計，而於
    98 年2月5日起於「好家園傢俱有限公司」擔任業務及售後
    服務之工作，而有正常之工作，且依原所呈之體檢表，亦可
    知悉聲明異議人身體狀況良好，無不能服社會勞動之情事。
    為此，聲明異議人不服執行檢察官不准易服社會勞動之執行
    指揮，依法聲明異議，請求撤銷檢察官不准易服社會役之執
    行指揮處分並准易服社會勞動役等語。
二、按依現行於98年9月1日生效施行之刑法第41條第3項規定：
    「受六個月以下有期徒刑或拘役之宣告，不服第一項易科罰
    金之規定者，得依前項折算規定，易服社會勞動。」惟刑法
    第41條第4項規定，「確因不執行所宣告之刑，難收矯正之
    效，或難以維持法秩序者」之情形，檢察官仍得依職權考量
    個案情節以決定是否准許受刑人得以易服社會勞動而代替所
    受宣告刑之處罰。
三、經查：本案聲明異議人即受刑人甲○○因侵占職務上持有之
    非公用私有財物，經本院98年度上訴字第1260號刑事判決判
    處有期徒刑1年，褫奪公權1年，減為有期徒刑6月，褫奪公
    權1 年，上訴最高法院後經駁回上訴而確定。因受刑人所犯
    之貪污治罪條例例第6條第1項第3款之侵占職務上持有之非
    公用私有財物罪，係法定本刑最輕有期徒刑5年以上之罪，
    故受刑人所處上開有期徒刑6月之刑不得依刑法第41條第1項
    規定易科罰金，其於98年9月21日即向臺灣板橋地方法院檢
    察署聲請易服社會勞動。惟檢察官衡量受刑人原係執法人員
    ，並審酌其犯罪情節係知他人非法持有槍枝，竟未依法處理
    ，擅自侵占入己，並交付他人使用，對於社會治安顯有重大
    危害，且其於偵審程序中，犯罪後態度不佳，為推諉罪責，
    尚另犯偽造文書案件，認為受刑人不執行其所宣告之刑，難
    收矯正之效或難以維持法秩序，因而駁回受刑人易服社會勞
    動之聲請，業據本院調取臺灣板橋地方法院檢察署檢察官98
    年度執字第12974號執行案卷（含本院96年度上更(一)字第554
    號、98年度上訴字第1260號案卷全部）核閱屬實。且本院參
    酌96年度上更(一)字第554號刑事判決，受刑人確於事後為掩
    飾所犯之上開侵占職務上持有之非公用私有財物犯行，復另
    犯行使公務員明知為不實之事項，而登載於職務上所當之公
    文書罪，經本院判處有期徒刑1年確定，減為有期徒刑6月，
    緩刑2年確定。故本案執行檢察官審酌受刑人之全案犯罪情
    節，並衡量其身為執法人員，知法犯法，且犯罪後態度不佳
    ，認為受刑人若不執行其所宣告之刑，難收矯正之效或難以
    維持法秩序，因而駁回受刑人易服社會勞動之聲請，已具體
    說明其理由，且未見有何逾越法律授權、專斷等濫用權力之
    情事，堪認檢察官駁回受刑人易服社會勞動之聲請，並無不
    當。綜上，本件聲明異議，為無理由，應予駁回。
據上論斷，依刑事訴訟法第486條，裁定如主文。
中    華    民    國    98    年    10    月    20    日
                  刑事第四庭審判長法  官  陳筱珮
                                  法  官  邱滋杉
                                  法  官  孫惠琳
以上正本證明與原本無異。
如不服本裁定，應於收受送達後五日內向本院提出抗告狀。
                                  書記官  劉有志
中    華    民    國    98    年    10    月    20    日


司法院資訊處製作；財團法人民間司法改革基金會備份。
